臺灣高雄地方法院民事裁定            100年度監宣字第212號
聲   請   人  陳麗莉
受監護宣告人  邱麗君
上列聲請人聲請監護宣告等事件，本院裁定如下：
    主    文
宣告邱麗君（女，民國○○年○月○○日生，身分證統一編號：Ｚ0000
00000號）為受監護宣告之人。
選定聲請人陳麗莉（女，民國○○年○月○○日生，身分證統一編號
：Ｚ000000000號）為受監護宣告人邱麗君之監護人。
指定邱黃朝明（男，民國○○年○月○○日生，身分證統一編號：Ｚ00
0000000號）為會同開具財產清冊之人。
聲請程序費用由受監護宣告人邱麗君負擔。
    理    由
一、聲請意旨略以：應受監護人邱麗君為聲請人陳麗莉同母異父
    之妹妹，邱麗君於民國96年7月10日起罹患重度精神障礙，
    雖延醫診治但不見起色，近日甚且達精神障礙或其他心智缺
    陷，致不能為意思表示或受意思表示，或不能辨識其意思表
    示之效果，因尚需辦理繼承之事宜，為此，依民法第14條第
    1 項、民事訴訟法第597條第1項規定，准予對邱麗君為監護
    宣告；並選定聲請人陳麗莉為邱麗君之監護人；指定邱黃朝
    明為會同開具財產清冊之人等語。
二、按「對於因精神障礙或其他心智缺陷，致不能為意思表示或
    受意思表示，或不能辨識其意思表示之效果者，法院得因本
    人、配偶、四親等內之親屬、最近一年有同居事實之其他親
    屬、檢察官、主管機關或社會福利機構之聲請，為監護之宣
    告」，98年11月23日修正生效之民法第14條第1 項定有明文
    ；次按「法院為監護之宣告時，應依職權就配偶、四親等內
    之親屬、最近一年有同居事實之其他親屬、主管機關、社會
    福利機構或其他適當之人選定一人或數人為監護人，並同時
    指定會同開具財產清冊之人」，98年11月23日修正生效之民
    法第1111條第1 項亦有明文規定。經查：
  (一)聲請人主張之上開事實，業據其提出身心障礙手冊、身分證
    影本、全民健康保險卡影本、戶籍謄本、診斷證明書等件為
    證，並經本院於100年7月19日上午10時30分，在長庚醫療財
    團法人高雄長庚紀念醫院鑑定人徐淑婷醫師（現為高雄長庚
    紀念醫院精神科醫師）面前訊問邱麗君，法官當場點呼邱麗
    君姓名三次，邱麗君有反應，知道姊姊與她的關係，詢問其
    身體狀況，稱不清楚；其四肢健全，外觀無異狀。鑑定人徐
    淑婷醫師亦認為：邱麗君沒有現實感，沒有時間觀念。言語
    話量很少，對於社會知識認知很差。智力測驗53分，屬中度
    智能不足。MMSE簡短智能測驗為22分（正常為24分以上），
    測量一般生活智能明顯不足。88年第一次就診，就發覺其發
    展緩慢，以後就沒有再來就醫，100年7月12日是最近一次的
    測量。狀況將持續下滑，沒有改善。屬因精神障礙致不能為
    意思表示或受意思表示，或不能辨識其意思表示之效果等語
    （見本院卷100年7月19日之勘驗筆錄）。綜合上情，堪認邱
    麗君已因精神障礙致不能為意思表示或受意思表示，或不能
    辨識其意思表示之效果，爰依法宣告邱麗君為受監護宣告之
    人。
  (二)又聲請人聲請選定由其擔任邱麗君之監護人乙節，查聲請人
    為邱麗君同母異父之姊姊，了解其生活狀況，平日亦由其照
    顧邱麗君之生活，由其擔任邱麗君之監護人，尚符合其最佳
    利益，爰選定聲請人為邱麗君之監護人，其應負責護養、照
    顧及妥善治療邱麗君身體及生活，並依民法第1112條之規定
    ，其於執行有關受監護人之生活、護養療治及財產管理之職
    務時，應尊重受監護人之意思，並考量其身心狀態與生活狀
    況。
  (三)另聲請人聲請指定邱黃朝明擔任會同開具財產清冊之人乙節，
    查邱黃朝明為邱麗君之舅舅，了解邱麗君財務狀況，本院認
    由其擔任會同開具財產清冊之人，尚無不當，本院爰依上揭
    法條規定，指定邱黃朝明擔任會同開具財產清冊之人。
三、又依民法第1113條準用同法第1099條、1099條之1 之規定，
    於監護開始時，監護人對於受監護宣告人邱麗君之財產，應
    會同邱黃朝明，於2個月內開具財產清冊並陳報法院，於完
    成並陳報法院前，監護人對於受監護人之財產，僅得為管理
    上必要之行為，附此敘明。
四、依民事訴訟法第608條第1項，裁定如主文。
中    華    民    國    100    年    7    月    29    日
                       家事法庭 法  官  劉建利
以上正本證明與原本無異。
本件不得抗告（主文第一項依法不得抗告；第二、三項亦經當事
人捨棄抗告，亦不得抗告）。
中    華    民    國    100    年    8    月    1    日
                                書記官  張金蘭